臺灣高等法院刑事判決　　　　　　　　　　　　　九十三年度上訴字第一九八七號
　　上　訴　人
　　即　被　告　甲○○
　　選任辯護人　邱鎮北　律師
右上訴人因毒品危害防制條例案件，不服臺灣桃園地方法院九十二年度訴字第一五０
二號，中華民國九十三年三月三十日第一審判決（起訴案號：臺灣桃園地方法院檢察
署九十二年度偵字第一一五五九號），提起上訴，本院判決如左：
    主  文
原判決撤銷。
甲○○無罪。
    理  由
一、公訴意旨略以：被告甲○○意圖販賣第三級毒品Ｋ他命，於民國（下同）九十二
    年六月二十五日晚上十時三十分許，在桃園縣桃園市○○路「ＳＫＹ舞廳」內，
    向綽號「阿毛」之不詳姓名男子，以新台幣（下同）七百元之價格購入Ｋ他命一
    罐（原淨重０‧八一公克，驗餘淨重０‧六七公克）。再於翌日凌晨一時三十分
    許，持至桃園縣桃園市○○路一九九號獅子王舞廳內，以八百元之價格轉售予配
    合警察追查毒販售者之楊睿榮，收取楊睿榮所給付一千元，找付二百現鈔後，當
    場為警查獲，扣得該罐Ｋ他命及上開一千元、二百元現鈔。因認被告涉有毒品危
    害防制條例第四條第三項之販賣第三級毒品犯行云云。
二、公訴人認被告甲○○涉有毒品危害防制條例第四條第三項之販賣第三級毒品犯行
    ，無非以：前開事實業據被告甲○○坦承不諱，核與楊睿榮結證情節相符，復有
    前開毒品Ｋ他命、現鈔佐證；至被告雖辯稱不知該行為係犯賣毒品，然被告係成
    年人，渠以低買高賣之方式獲取利差，衡情焉有不知之理，被告所辯不足採信，
    為其主要之論據。惟訊之被告甲○○在本院審理中則堅決否認有販賣第三級毒品
    犯行，辯稱：扣案Ｋ他命原打算供己施用；當時是楊睿榮自己過來問我有無Ｋ他
    命，我那時要回家了，我說我這一罐用過了，可以給你；他要給我錢，我說不要
    ，但是他一直要跟我買，他說跟我不認識，一直塞壹仟元給我，我說我身上只有
    二百元，他說沒有關係就找他二百元；Ｋ他命我是要給他，沒有要賣他的意思，
    警察如何教他我並不知道等語。
三、按犯罪事實應依證據認定之，無證據不得推定其犯罪事實。被告或其他共犯之自
    白，不得作為有罪判決之唯一證據，仍應調查其他必要之證據，以察其是否與事
    實相符；刑事訴訟法第一百五十四條第二項、第一百五十六條第二項分別定有明
    文。又事實之認定，應憑證據，如未能發現相當證據，或證據不足以證明，自不
    能以推測或擬制之方法，以為裁判基礎。且認定犯罪事實所憑之證據，雖不以直
    接證據為限，間接證據亦包括在內；然而無論直接證據或間接證據，其為訴訟上
    之證明，須於通常一般之人均不致有所懷疑，而得確信其為真實之程度者，始得
    據為有罪之認定，倘其證明尚未達到此一程度，而有合理之懷疑存在時，事實審
    法院復已就其心證上理由予以闡述，敘明其如何無從為有罪之確信，因而為無罪
    之判決，尚不得任意指為違法，最高法院四十年台上字第八六號、七十六年台上
    字第四九八六號亦分別著有判例。經查：
  (一)關於本件被告甲○○如何將Ｋ他命一罐轉售予配合警察追查毒販之楊睿榮之緣由
    ，固據被告甲○○於警詢中供陳：我於九十二年六月二十六日一時三十分，在獅
    子王ＰＵＢ舞池內，我看見楊睿榮就主動詢問楊睿榮要不要Ｋ他命，楊睿榮回答
    要，並問我一罐Ｋ他命多少錢，我回答一罐Ｋ他命要八百元後，楊睿榮就拿一張
    一千元給我後，我就拿給楊睿榮一罐Ｋ他命，並找二百元給楊睿榮云云（見偵查
    卷第五頁正、背面）；又於檢察官偵查中供稱：是我朋友說他朋友要Ｋ他命，我
    站在旁邊聽到，說我這裏有等語（見偵查卷第十七頁背面）。依被告甲○○之上
    開陳述，轉售Ｋ他命一罐係其主動向配合警察追查毒販之楊睿榮兜售；然在本院
    審理中則改稱：當時是楊睿榮自己過來問我有無Ｋ他命云云。復查，據證人楊睿
    榮在警詢中供證：我於九十二年六月二十六日一時三十分，本來要帶同警方去抓
    販賣我Ｋ他命之人，但是我至獅子王ＰＵＢ內時，卻找不到販賣Ｋ他命之人，於
    是我就主動向甲○○詢問有無Ｋ他命，甲○○回答有，我又問甲○○多少錢，甲
    ○○回答一罐Ｋ他命八百元，於是我就拿出一千元交給甲○○，甲○○便找我二
    百元後，便交給我一罐Ｋ他命後，我聯絡警方至獅子王ＰＵＢ內，當場將甲○○
    查獲云云（見偵查卷第十頁）。在檢察官偵查中又具結供證：當天是我在該舞廳
    先被被警方查到我身上有一瓶「Ｋ」，警察叫我帶他們去找出售者，但找不到，
    我就另外向別人買，再帶警察查到他，他就是被告，我並不認識；我先在旁邊，
    有看到他和別人交易，就上前問他有無「Ｋ」，他說有，一瓶八百，我就拿錢向
    他買等語（見偵查卷第二十六頁背面）。在原審仍到庭具結供證：我聽警察的話
    ，就到獅子王舞廳裡面休息室跟人家買，因為大家都知道藥頭都是在休息室裡面
    ，就是找到甲○○，但當時我不認識他；... 我問他有無Ｋ他命，他說有；...
    我拿到後就照警察囑咐，不要讓蔡炬離開我的視線，我趕快打電話通警察，然後
    等警察來，我就指認說是甲○○賣給我云云（見原審卷第五十七頁）。綜觀證人
    楊睿榮之證詞，該證人係因於同日先前為警查獲持有Ｋ他命，而配合警方欲找出
    賣楊睿榮毒品之人，然證人楊睿榮當時並未能覓得原出售Ｋ他命給伊之人，適見
    被告舉止向是「藥頭」，即主動上前搭訕詢問有無Ｋ他命；此一說法，核與被告
    在警詢、檢察官偵查中所述：係其主動向楊睿榮兜售等語，迥然有異。再查，證
    人楊睿榮既係為配合警方欲找原出賣渠毒品之人，以冀圖減免刑責，則渠在未能
    覓得原出售毒品之人時，積極向被告詢問有無Ｋ他命，以求協助警方破案，自屬
    事理之常；況該證人與被告並非舊識，在本案中甚且是主動檢舉被告販賣Ｋ他命
    ，衡情當無曲詞迴護被告之理；故證人楊睿榮所供證；伊主動詢問被告有無Ｋ他
    命乙節，應屬可信。本件遍閱全卷，又查無其他相關資料足以佐證被告有向證人
    楊睿榮兜售Ｋ他命之情事，揆諸首揭刑事訴訟法第一百五十六條第二項之規定，
    自難以被告甲○○在警詢、檢察官偵查中曾供陳：「主動詢問楊睿榮要不要Ｋ他
    命」等語之唯一自白，即認定被告有向楊睿榮兜售Ｋ他命之情事。
  (二)證人楊睿榮在原審雖又供證：我進去（獅子王舞廳裡面休息室）時就看到他在跟
    人家交易，等他交易完成，我問他有無Ｋ他命云云（見原審卷第五十七頁）。然
    在檢察官訊問「進入休息室後，當時如何知道甲○○正在和人家交易（Ｋ他命）
    ？」時，僅能以空汎之言詞供陳：沒有聽得很清楚，但是看他們情形就知道是在
    交易毒品；... 我沒看清楚（交易價格）數目，但我確定我有看到他拿錢給被告
    ；有看到紅色的鈔票，其他不確定；不知道（被告交幾瓶Ｋ他命）；遮遮掩掩給
    他，給多少量不清楚；買毒品的那個男的有無清點我沒注意，一般毒品交易Ｋ他
    命是用一罐一罐，搖頭丸是顆粒，只要瞄一下就知道數量；... 我不知道（買Ｋ
    他命或搖頭丸），我只是看到他們有交易；... （如何知道Ｋ他命和搖頭丸）我
    是沒有看到，因為正常藥頭都是有賣Ｋ他命、搖頭丸等語（見原審卷第五十七頁
    ）。依證人楊睿榮之上開供詞，顯見該證人並未確然目睹被告與其他人交易Ｋ他
    命或搖頭丸，並不知悉被告與他人交易何種物品？多少價格？僅係以被告遮遮掩
    掩之舉止，及渠主觀認為一般藥頭都是有賣Ｋ他命、搖頭丸等情，即猜測被告交
    付Ｋ他命給伊之前，另有販賣Ｋ他命予第三人。此一證人之個人之意見或推測之
    詞，依刑事訴訟法第一百六十條前段之規定，不得作為證據；亦不得執為認定被
    告在出售本件Ｋ他命予證人楊睿榮之前，曾有向其他人販售Ｋ他命之論據。
  (三)次按刑事偵查技術上所謂之「釣魚」者，係指對於原已犯罪或具有犯罪故意之人
    ，以設計引誘之方式，使其暴露犯罪事證，而加以逮捕或偵辦者而言。而所謂「
    陷害教唆」者，則指行為人原不具犯罪之故意，純因司法警察之設計教唆，始萌
    生犯意，進而實施犯罪構成要件之行為者而言。前者（即「釣魚」），純屬偵查
    犯罪技巧之範疇，並未違反憲法對於基本人權之保障，且於公共利益之維護有其
    必要性存在，故依「釣魚」方式所蒐集之證據資料，原則上非無證據能力。而後
    者（即「陷害教唆」），因係以引誘或教唆犯罪之不正當手段，使原無犯罪故意
    之人因而萌生犯意而實施犯罪行為，再進而蒐集其犯罪之證據而予以逮捕偵辦；
    其手段顯然違反憲法對於基本人權之保障，且已逾越偵查犯罪之必要程度，對於
    公共利益之維護並無意義，其因此所取得之證據資料，應不具有證據能力（最高
    法院九十二年台上字第四五五八號、九十三年台上字第一七四０號、九十三年台
    上字第一八六八號判決意旨參照）。再查，證人楊睿榮係配合警方欲追查上手毒
    販之人乙節，已據該證人楊睿榮在迭次偵、審中供證甚詳，亦為提起本件公訴之
    檢察官所是認（見起訴書起訴事實欄第五行）。該證人又已供述：當天是伊在該
    舞廳先被被警方查到身上有一瓶「Ｋ」，警察叫伊帶他們去找出售者，但找不到
    ，伊就另外向別人買，再帶警察查到他，他就是被告，伊並不認識云云（見偵查
    卷第二十六頁背面）。顯見被告並非先前販賣Ｋ他命予楊睿榮之人，僅因楊睿榮
    在警方指示之下未能覓得原先販賣Ｋ他命給伊之上手，而臨時尋得被告替代；而
    被告於本件之前並無販賣Ｋ他命之犯行，亦未見有販賣Ｋ他命之犯罪動機或故意
    ，純因司法警察之設計，利用證人楊睿榮出面引誘，始萌生犯意，進而實施販賣
    第三級毒品之犯罪構成要件行為，有如前述。揆諸首揭說明，警方因係以引誘犯
    罪之不正當手段，使原無犯罪故意之被告因而萌生犯意而實施犯罪行為，再進而
    蒐集其犯罪之證據而予以逮捕偵辦；其手段顯然違反憲法對於基本人權之保障，
    且已逾越偵查犯罪之必要程度，對於公共利益之維護並無意義，其因此所取得之
    證據資料，應不具有證據能力，自不得執以為認定被告涉有販賣第三級毒品犯行
    之依據。
  (四)又查，被告雖曾坦承有於九十二年六月二十五日晚上十時三十分許，在桃園縣桃
    園市○○路「ＳＫＹ舞廳」內，向綽號「阿毛」之不詳姓名男子，以七百元之價
    格購入Ｋ他命一罐（原淨重０‧八一公克，驗餘淨重０‧六七公克）。然以該查
    獲Ｋ他命之數量、重量均屬不多，且依卷內資料尚查無被告原即有販賣意圖各節
    觀之，被告所辯：扣案Ｋ他命原打算供己施用等語，尚屬無悖於常理。自難在無
    其他積極證據佐證之情狀下，即憑空推定：被告係以販售毒品為業，渠於購入扣
    案Ｋ他命之初，即有轉售營利之意圖，而係意圖販出而買入。
  (五)另查，Ketamine（即俗稱之Ｋ他命）雖係毒品危害防制條例第二條第二項第三款
    管制之第三級毒品，然單純持有此類毒品之行為，在毒品危害防制條例內並無處
    罰之規定，附此敘明。
四、此外，復查無其他積極證據足認被告甲○○有公訴意旨所指之販賣第三級毒品犯
    行，被告甲○○之犯罪尚屬不能證明。原審未及詳查，遽予論罪科刑，尚有未洽
    。被告甲○○之上訴意旨，執以指摘原判決不當，為有理由，應由本院將原判決
    撤銷，改為被告甲○○無罪之諭知。
據上論斷，應依刑事訴訟法第三百六十九條第一項前段、第三百六十四條、第三百零
條第一項前段，判決如主文。
本案經檢察官田炳麟到庭執行職務。
中　　　華　　　民　　　國　　九十三　　年　　　八　　　月　　二十六　　日
                              臺灣高等法院刑事第十二庭
                                  審判長法  官   劉  景  星
                                        法  官   陳  志  洋
                                        法  官   陳  博  志
右正本證明與原本無異。
如不服本判決，應於收受送達後十日內向本院提出上訴書狀，其未敘述上訴之理由者
並得於提起上訴後十日內向本院補提理由書（均須按他造當事人之人數附繕本）。
                                        書記官   陳  嘉  文
中　　　華　　　民　　　國　　九十三　　年　　　八　　　月　　 三十 　　日
